【裁判字號】    99,司家聲,378
【裁判日期】    990602
【裁判案由】    核定遺產管理人報酬
【裁判全文】
臺灣高雄地方法院民事裁定           99年度司家聲字第378號
聲  請  人  吳艾黎律師即被繼承人甲○○之遺產管理人
上聲請人聲請核定遺產管理人報酬事件，本院裁定如下：
    主  文
聲請人任被繼承人甲○○（男，民國○○年○月○○日生，身分
證統一編號：Ｚ000000000號）之遺產管理人之報酬核
定為新臺幣肆萬伍仟元。
程序費用新臺幣壹仟元由被繼承人甲○○之遺產負擔。
    理  由
一、按「遺產管理人，得請求報酬，其數額由親屬會議按其勞力
    及其與被繼承人之關係酌定之。」、「依本法之規定應開親
    屬會議時，由當事人、法定代理人或其他利害關係人召集之
    。」、「親屬會議不能召開或召開有困難時，依法應經親屬
    會議處理之事項，由有召集權人聲請法院處理之。」，民法
    第1183條、第1129條、第1132條第2 項前段分別定有明文。
二、本件聲請意旨略以：聲請人前經本院98年度司財管字第125
    號民事裁定選任為被繼承人甲○○之遺產管理人，業已向國
    稅局申請被繼承人之財產清冊以向本院陳報，並聲請本院為
    公示催告程序，又代墊登報費用，另收受本院非訟事件處理
    中心、民事庭及民事執行處之各項通知及裁定，且未來依法
    尚須代為申報遺產稅。茲因被繼承人名下唯一財產業經本院
    民事執行處98年度執字第116839號強制執行事件於民國99年
    5 月11日拍定，是以有關聲請人之報酬，即有裁定俾屆時聲
    明分配之必要，爰狀請本院裁定等語。
三、經查：
（一）本件被繼承人甲○○死亡後，其繼承人均已拋棄繼承權，
      且未經親屬會議選定遺產管理人，經本院選任聲請人為被
      繼承人之遺產管理人等情，有聲請人提出之本院98年度司
      財管字第125 號民事裁定暨確定證明書附卷可稽，堪認為
      真實。準此，聲請人顯難召開親屬會議酌定其管理遺產之
      報酬，是其本於利害關係人之地位，聲請本院酌定報酬，
      洵屬有據。
（二）聲請人主張之前揭事實，除上述裁定外，另據其提出財政
      部高雄市國稅局財產歸屬資料清單、95年度、96年度綜合
      所得稅各類所得資料清單、全國贈與資料清單、本院99年
      度司家催字第447 號裁定、臺灣高雄地方法院自行收納款
      項統一收據、新生報廣告費收據、臺灣高雄地方法院非訟
      事件處理中心98年9 月24日98雄院高非青98年度司拍字第
      1578號通知、本院98年度司拍字第1578號裁定、本院98年
      12月7 日、99年2 月2 日、99年3 月5 日、99年4 月9 日
      、99年4 月16日、99年5 月11日雄院高98司執正字第1168
      39號函等件影本為證，堪信為真實。
（三）本院審酌：被繼承人之遺產有土地及建物各1 筆（高雄市
      鹽埕區○○段639 地號及同地段2184建號），拍定金額計
      為新臺幣（下同）5,180,000 元。又被繼承人之債權人有
      彰化商業銀行股份有限公司，遺產法律關係尚屬單純，無
      其他繁瑣事務代處理，審酌聲請人處理前開事務及後續所
      需時間之久暫、耗費人力之程度及各債權人受償權利之保
      障等一切情狀，認聲請人任被繼承人甲○○遺產管理人之
      報酬金額，核定為45,000元（含已代墊費用），即屬適當
      ，爰酌定如主文第1 項所示。至財政部訂頒之「代管無人
      承認繼承遺產作業要點」第14點第3 項規定，國有財產局
      如任遺產管理人時請求管理遺產報酬之標準不得低於遺產
      現值1 ％，只是財政部內部所定供其內部人員參考之請求
      標準，並無拘束法院之效力，本院自得依個案參酌各種不
      同情況依職權核定，不受其限制，附此敘明。
四、末按依法應由關係人（包括聲請人、相對人及其他利害關係
    人）負擔費用者，法院裁定命關係人負擔時，應一併確定其
    數額，非訟事件法第24條第1 項所明定。經核本件聲請事件
    ，應徵之程序費用為1,000 元，依非訟事件法第157 條規定
    ，應由遺產負擔，爰併予確定如主文第2 項所示，併此敘明
    。
五、依非訟事件法第157 條、第24條第1 項，裁定如主文。
六、如對本裁定抗告，須於裁定送達後10日之不變期間內，向本
    院提出抗告狀，並繳納抗告費新臺幣1,000 元。
中    華    民    國    99    年    6     月    2     日
                  家事法庭  司法事務官  宋佳蓁

司法院資訊處製作；財團法人民間司法改革基金會備份。
